臺灣臺南地方法院民事判決
110年度訴字第711號
原      告  台新國際商業銀行股份有限公司

法定代理人  尚瑞強  


被      告  林惠玲  
            林楊雪鋒
            林世宏  
上列當事人間請求撤銷遺產分割登記事件，本院判決如下：
    主      文
原告之訴駁回。
訴訟費用由原告負擔。
    事實及理由
一、原告起訴主張：被告林惠玲積欠原告新臺幣658,848元及利
    息，如附表所示之不動產（下稱系爭不動產）為被告三人之
    被繼承人林有福之遺產，被告林惠玲未向法院辦理拋棄繼承
    ，依法與其餘被告共同繼承系爭不動產，然被告林惠玲積欠
    原告前述債務未清償，卻與其餘被告就系爭不動產達成遺產
    分割協議，由被告林楊雪鋒取得系爭不動產所有權，形同被
    告林惠玲將其公同共有之財產權利無償贈與被告林楊雪鋒，
    為此，爰依民法第244條第1、4項規定，提起本件訴訟等語
    ，並聲明：㈠被告林惠玲、林楊雪鋒、林世宏就被繼承人林
    有福所遺系爭不動產所為遺產分割協議行為，及於民國109
    年6月18日所為分割繼承登記物權行為（下稱系爭分割協議
    及分割繼承登記行為），應予撤銷。㈡被告林楊雪鋒應將系
    爭不動產於109年6月18日之分割繼承登記予以塗銷。
二、按原告之訴，當事人不適格，法院得不經言詞辯論，逕以判
    決駁回之，民事訴訟法第249條第2項第1款定有明文。次按
    債務人所為之無償行為，有害及債權者，債權人得聲請法院
    撤銷之，民法第244條第1項固有明文，惟債權人依民法第24
    4條行使其撤銷權，如僅請求撤銷債務人之行為，則應以行
    為當事人為被告，即其行為為單獨行為時應以債務人為被告
    ，其行為為雙方行為時應以債務人及其相對人為被告，故其
    行為當事人有數人時，必須一同被訴，否則應認其當事人之
    適格有欠缺。末按繼承人有數人時，在分割遺產前，各繼承
    人對於遺產全部為公同共有；公同共有物之處分及其他之權
    利行使，除法律另有規定外，應得公同共有人全體之同意，
    民法第1151條、第828條第3項分別定有明文。本件原告依民
    法第244條第1項規定請求本院撤銷系爭分割協議及分割繼承
    登記行為，根據前述說明，該等行為均為雙方行為，非單獨
    行為，自應以系爭分割協議及分割繼承登記行為之全體繼承
    人為被告始適法。然查，林有福之繼承人除被告三人外，另
    有林威良、林家琪二人，系爭分割協議及分割繼承登記行為
    亦是由被告三人與林威良、林家琪二人共同所為，此有臺南
    市歸仁地政事務所110年5月14日所登記字第1100044410號函
    所檢附之登記資料以及財政部南區國稅局新化稽徵所110年5
    月14日南區國稅新化營所字第1102544912號函所檢附之林有
    福遺產稅申報書及相關資料等（本院卷第69至102、113至15
    4頁）在卷可查，前述資料均為原告於起訴狀中聲請本院函
    調，而本院亦分別於110年5月24日、同年月25日通知原告閱
    卷，有送達證書2份（本院卷第105、157頁）在卷為憑，惟
    原告迄今未為閱卷。原告漏未將亦為系爭分割協議及分割繼
    承登記行為當事人之林威良、林家琪二人列為被告，本件訴
    訟當事人適格自有欠缺，於法不合。
三、綜上所述，本件原告依民法第244條第1、4項規定請求撤銷
    系爭分割協議及分割繼承登記行為，未以全體行為當事人為
    被告，當事人不適格，原告本件訴訟顯無理由，爰不經言詞
    辯論，逕予駁回。
四、本件原告之訴為顯無理由，依民事訴訟法第249條第2項、第
    78條，判決如主文。
中　　華　　民　　國　　110 　年　　8 　　月　　2 　　日
                  民事第一庭    法  官　廖建瑋  
以上正本係照原本作成。
如對本判決上訴，須於判決送達後20日內向本院提出上訴狀。
如委任律師提起上訴者，應一併繳納上訴審裁判費。
中　　華　　民　　國　　110 　年　　8 　　月　　3 　　日
                                書記官　鄭梅君
附表：
編號 種類 財產所在或名稱 1 土地 臺南市○○區○○段000地號 2 土地 臺南市○○區○○○段0000000地號 3 建物 臺南市○○區○○○段0000○號